---
title: "markdown_mineria_de_datos"
author: "Ana María Barajas Otálora" "Dorys Trujillo Beltrán" "Eduardo Alberto Camargo" "Jenny Consuelo Barrera" "Joan Steven Rigeros Mateus" "Stefania Coronell Solano"
date: "10/31/2020"
output: html_document
---

# 1. Exploración: transformación y limpieza

## Cargar librerías

```{r}
library(dplyr)
```

```{r}
library(reshape)
```

Definimos ruta de trabajo

```{r}
setwd('D:/Documentos/CURSOS/DIPLOMADO CIENCIA DE DATOS/Modulo 4/proyecto/mineria_de_datos') 
```

```{r}
glassdoor <- read.csv('glassdoorglassdoor.csv',header=T,sep=',')
head(glassdoor)
```

## Contexto y descripción de las variables:

Contexto: El glassdoorset contiene información sobre 1000 empleados de diferentes profesiones, niveles educativos, salarios, edades y departamentos donde se desempeñan.

Problema de negocio: Identificar patrones en la glassdoor que permitan explorar el comportamiento del campo laboral, con base en la demanda profesional, el nivel educativo o sus salarios.

Variables:

- jobtitle: profesión, nominal
- gender: género, dicotómica
- age: edad, numérica
- performance: desempeño, categórica ordinal
- education: Nivel educativo, nominal
- department: Departamento donde se desempeña, nominal
- seniority: antiguedad, numérica si se considera como número de años en la empresa
- income: salario, numérica
- bonus: extras, numérica

### Número de filas y columnas

```{r}
print(nrow(glassdoor))
```

```{r}
print(ncol(glassdoor))
```


## Estadística descriptiva

Estructura del conjunto de datos

```{r}
str(glassdoor)
```

Librerías para descripción

```{r}
library("tidyverse")
library("skimr")
library("summarytools")
library("modeest")
library("ggpubr")
```

## Convertimos variables respectivas a factores (si se considera)

```{r}
str(glassdoor)
```

```{r}
summary(glassdoor)
```
Convertir education en numérica:


```{r}
glassdoor$education[glassdoor$education == 'PhD'] <- 4
glassdoor$education[glassdoor$education == 'Masters'] <- 3
glassdoor$education[glassdoor$education == 'High School'] <- 1
glassdoor$education[glassdoor$education == 'College'] <- 2
```

```{r}
   glassdoor$education <- as.numeric(glassdoor$education)

```


```{r}
str(glassdoor)
```

Otra forma de obtener un resumen y adicionalmente contar datos faltantes

```{r}
skim(glassdoor)
```

## Preguntas exploratorias

###Análisis univariado

Cómo se distribuye la edad?

```{r}
hist(glassdoor$age)
```


```{r}
plot(density(glassdoor$age))
```


```{r}
boxplot(glassdoor$age)
```


La edad tuvo un valor mínimo de 18 y máximo de 65. El valor central corresponde a una edad de 41 años (mediana), el número de individuos con edades entre 18 y 20 años fue menor en comparación con los demás. El 50% de los datos está distribuido entre 30 y 55 años y tienen una distribución más o menos simétrica.


Frecuencia del género

```{r}
ggplot(glassdoor, aes(x = gender))+
  geom_bar(stat="count")+
  theme_minimal()
```
Buscar proporción

```{r}
proall.table(glassdoor$gender) 
```

```{r}
ggplot(glassdoor = glassdoor) +
  aes(x = education, y = age) +
  geom_boxplot(fill = "#0c4c8a") +
  theme_minimal()

```

Explicar...

```{r}
kruskal.test(glassdoor$age, glassdoor$education)
```



Frecuencia del nivel educativo

```{r}
# Ordenado
# Función para reordenar los factores de un vector en orden decreciente
reorder_size <- function(x) {
        factor(x, levels = names(sort(table(x), decreasing = TRUE)))
}
ggplot(glassdoor, aes(x = reorder_size(education)))+
  geom_bar(stat="count")+
  theme_minimal()
```


Frecuencia según desempeño

```{r}
# Sin orden
ggplot(glassdoor, aes(x = performance))+
  geom_bar(stat="count")+
  theme_minimal()
```

Frecuencia según la profesión

```{r}
reorder_size <- function(x) {
        factor(x, levels = names(sort(table(x), decreasing = TRUE)))
}
ggplot(glassdoor, aes(x = reorder_size(jobtitle)))+
  geom_bar(stat="count")+
  theme_minimal()
```

Frecuencia según el departamento

```{r}
reorder_size <- function(x) {
        factor(x, levels = names(sort(table(x), decreasing = TRUE)))
}
ggplot(glassdoor, aes(x = reorder_size(department)))+
  geom_bar(stat="count")+
  theme_minimal()
```





### Histogramas para los ingresos y extras:

```{r}
p1 <- ggplot(glassdoor, aes(x=income)) + geom_histogram(color="blue", fill="blue")
p2 <- ggplot(glassdoor, aes(x=bonus)) + geom_histogram(color="blue", fill="blue")

ggarrange(p1, p2)
```

Histograma salario

```{r}
hist(glassdoor$income)
```

```{r}
boxplot(glassdoor$income)
```


### Análisis Bivariado

Número de empleados por departamento y desempeño

```{r}
empleados_peformance_department <- as.glassdoor.frame(glassdoor %>% count(department,performance))
```
```{r}
p <- ggplot(empleados_peformance_department, aes(performance, n, colour = factor(department))) +
  geom_bar(stat="identity")+ylab("Empleados")

p + facet_grid(vars(department), scales = "fixed")
```

Número de empleados por género y desempeño

```{r}
empleados_peformance_gender <- as.glassdoor.frame(glassdoor %>% count(gender,performance))
```


```{r}
p <- ggplot(empleados_peformance_gender, aes(performance, n, colour = factor(gender))) +
  geom_bar(stat="identity")+ylab("Empleados")

p + facet_grid(vars(gender), scales = "fixed")


```

Salario y desempeño

```{r}
p <- ggplot(glassdoor, aes(as.factor(performance), income))
p + geom_boxplot()
```
```{r}
kruskal.test(glassdoor$income, glassdoor$performance)
```

Salario y departamento

```{r}
p <- ggplot(glassdoor, aes(as.factor(department), income))
p + geom_boxplot()
```

```{r}
kruskal.test(glassdoor$income, glassdoor$department)
```

Salario y antiguedad en la empresa:

```{r}
p <- ggplot(glassdoor, aes(as.factor(seniority), income))
p + geom_boxplot()
```

```{r}
kruskal.test(glassdoor$income, glassdoor$seniority)
```
Salario por profesión:

```{r}
p <- ggplot(glassdoor, aes(as.factor(jobtitle), income))
p + geom_boxplot()
```

```{r}
kruskal.test(glassdoor$income, glassdoor$jobtitle)
```

¿Cuáles son las profesiones mejor pagadas?

```{r}
mean_profesion <- glassdoor %>%
                      group_by(jobtitle) %>%
                      summarise(mean(income)) 

as.glassdoor.frame(mean_profesion)-> df_profesion
colnames(df_profesion)[2] <- "Promedio"
arrange(df_profesion, -Promedio)
```
La profesión mejor pagada es Manager (gerente), luego está el ingeniero de software. Por último los que tienen menos ingresos son asociado de almacén, conductor y asociado de mercadeo.


Salario y nivel educativo:

```{r}
p <- ggplot(glassdoor, aes(as.factor(education), income))
p + geom_boxplot()
```

```{r}
kruskal.test(glassdoor$income, glassdoor$education)
```

Salario y género:

```{r}
p <- ggplot(glassdoor, aes(as.factor(gender), income))
p + geom_boxplot()
```

```{r}
kruskal.test(glassdoor$income, glassdoor$gender)
```

Se encontraron diferencias de salarios entre el departamento, la antiguedad, la profesión, el nivel educativo y el género con base en la prueba kruskall-wallis.


# Clusterización

```{r}
# selección variables de interés
var_int <- glassdoor[,c('age','income','bonus','education','performance', 'seniority')]
head(var_int)

```

```{r}
# estandarizar variables 
varint_scale <-scale(var_int)
head(varint_scale)
```

Métodos para definir número de clusters:

```{r}
library(factoextra)
```


```{r}
fviz_nbclust(varint_scale, kmeans, method = "silhouette")
```


```{r}
fviz_nbclust(varint_scale, kmeans, method = "wss")

```

Definimos 4 clusters con base en los análisis anteriores.

Creamos una semilla:

```{r}
set.seed(100)
glassdoor_kmeans <- kmeans(varint_scale, centers = 4 )
```


```{r}
names(glassdoor_kmeans)
glassdoor_kmeans$centers

```

```{r}
glassdoor$cluster <- glassdoor_kmeans$cluster

```

Revisar códigos para las gráficas del cluster
